【裁判字號】    95,上易,523
【裁判日期】    950822
【裁判案由】    竊盜
【裁判全文】
臺灣高等法院高雄分院刑事判決         95年度上易字第523號
上  訴  人
即  被  告  甲○○
上列上訴人因竊盜案件，不服臺灣高雄地方法院95年度易字第36
5 號中華民國95年5 月11日第一審判決（起訴案號：臺灣高雄地
方法院檢察署94年度核退偵字第753 號），提起上訴，本院判決
如下：
     主  文
上訴駁回。
    事實及理由
一、本案經本院審理結果，認原審判決認事用法及量刑均無不當
    ，應予維持，並引用原審判決書記載之事實、證據及理由（
    如附件）。
二、被告甲○○具狀向本院上訴後，經本院兩次傳喚，均未到庭
    ，然查被告確有與不詳姓名年籍綽號「鳳梨」之成年男子，
    於93年10月28日凌晨4 時50分許，前往高雄縣梓官鄉○○村
    ○○路旁空地，由被告把風，「鳳梨」則自空地圍籬缺口進
    入，竊取丙○○所有置放於圍籬內之H 型鋼鐵4 支得手，於
    同日5 時許，「鳳梨」將該竊得之H 型鋼鐵4 支搬運至該空
    地圍籬缺口時，為丙○○發覺報警，經警到場後當場捕獲被
    告，並扣得置放於被告身旁之H 型鋼鐵4 支，「鳳梨」則乘
    隙逃逸之情，除據被告於警詢時供承不諱，被告於原審辯稱
    ：係被「鳳梨」載往該處，不知「鳳梨」要偷竊鋼鐵，伊沒
    有參與竊盜云云；及被告於偵審中所供綽號「鳳梨」者即係
    李憲璋，但已為李憲璋所否認，證稱：伊綽號「阿巧」，並
    非「鳳梨」，未與被告共同行竊等語，被告所辯係事後卸責
    之詞，業據原審於判決理由具論甚詳，被告上訴未提出任何
    事證，空言指摘原判決不當，自屬無理由，應予駁回。
四、被告經本院合法傳喚，無正當理由不到庭，爰不待其陳述，
    逕行判決。
據上論斷，應依刑事訴訟法第368 條、第371 條、第373 條，判
決如主文。
本案經檢察官陳宗吟到庭執行職務。
中    華    民    國    95    年    8     月    22    日
                  刑事第四庭    審判長法  官  蕭權閔
                                      法  官  林水城
                                      法  官  陳吉雄
以上正本證明與原本無異。
本件判決不得上訴。
中    華    民    國    95    年    8     月    23    日
                                書   記   官  梁美姿
                                                      Ｆ
附件：
臺灣高雄地方法院刑事判決               95年度易字第365號
公  訴  人  臺灣高雄地方法院檢察署檢察官
被      告  甲○○
上列被告因竊盜案件，經檢察官提起公訴（94年度核退偵字第75
3號），本院判決如下：
    主  文
甲○○共同竊盜，處有期徒刑伍月，如易科罰金，以參佰元折算
壹日。
    事  實
一、甲○○與不詳姓名年籍綽號「鳳梨」之成年男子共同基於意
    圖為自己不法所有之犯意聯絡，於民國93年10月28日凌晨4
    時50分許，2 人至高雄縣梓官鄉○○村○○路旁空地（該處
    地號為公館段第950 、951 、952 號），由甲○○在該處把
    風，「鳳梨」則自該空地圍籬缺口處徒步進入空地內，徒手
    竊取置放於空地內之丙○○所有H 型鋼鐵4 支得手（合計價
    值約新臺幣2,000 元）。嗣於同日凌晨5 時許，「鳳梨」將
    竊得之H 型鋼鐵4 支搬運至該空地圍籬缺口處時，為丙○○
    發覺並報警處理，警方到場後，當場查獲甲○○，並扣得置
    放於甲○○旁之H 型鋼鐵4 支，惟綽號「鳳梨」之成年男子
    則趁機逃離現場。
二、案經高雄縣政府警察局岡山分局報告台灣高雄地方法院檢察
    署檢察官偵查起訴。
    理  由
一、證據能力部分：
  (1)證人丙○○及李憲璋於警訊中之陳述，均係被告以外之人於
    審判外之言詞陳述，為傳聞證據，惟被告於本院審理中就證
    人丙○○部分同意有證據能力，另證人李憲璋部分被告於本
    院言詞辯論終結前並未聲明異議，且本院審酌證人丙○○及
    李憲璋之警訊筆錄，客觀上並無意思不自由之情形，亦認為
    適當，依刑事訴訟法第159 條之5 第1 項及第2 項規定，本
    院認均有證據能力。
  (2)證人丙○○及李憲璋於偵查中之陳述，均係在檢察官前所為
    之陳述，且均經具結後而為證言，亦無顯有不可信之情形，
    依刑事訴訟法第159 條之1 第2 項規定，本院認均有證據能
    力。
  (3)卷附之贓物認領保管收據1 份（被害人丙○○部分）及查獲
    現場照片4 張等文書證據，均屬審判外之傳聞證據，惟被告
    於本院言詞辯論終結前並未聲明異議，且本院認上開文書，
    均無顯有內容不實或其他不可信之情形，亦認為適當，依刑
    事訴訟法第159 條之5 第1 、2 項規定，本院認均有證據能
    力
二、訊據被告固不否認其有於上揭時、地，在上開查獲地點為警
    逮捕之事實，惟矢口否認有何上揭竊盜犯行，辯稱：當時是
    綽號「鳳梨」之人載伊到該處，伊沒有參與竊盜云云，經查
    ：
  (1)被告93年10月28日之警訊筆錄雖記載：被告陳稱其於上揭時
    、地，與綽號「鳳梨」之成年男子至上開空地後，由「鳳梨
    」徒步進入該空地內搬運H 型鋼板，總共竊取4 支，竊得之
    鋼板準備拿去販賣等語，依其所載內容，似被告於警詢中已
    自白有竊盜犯行，惟被告於本院審理中對於其上開警詢筆錄
    記載之內容辯稱：伊在警訊中並沒有承認竊盜，警訊筆錄之
    記載與其所供述內容不符等語。嗣經本院當庭勘驗被告上開
    警訊錄音帶，被告係供稱：於上述時地，係綽號「鳳梨」之
    人進去空地內搬鋼鐵，被告知道「鳳梨」在偷搬鋼鐵，「鳳
    梨」搬了2 趟，「鳳梨」有叫被告幫忙，被告說不要，被告
    就站在路邊看「鳳梨」搬，「鳳梨」應該是要搬鋼鐵去賣等
    語，此業據本院勘驗屬實，並有本院95年4 月27日審判筆錄
    在卷可稽，是依被告所供述上揭內容，被告已就其所涉犯之
    竊盜罪嫌予以辯解，並未自白有竊盜犯行，惟上開警員所製
    作之警訊筆錄卻與被告所供述內容並不相符，顯有瑕疵，自
    不足以作為認定被告犯行不利之證據。
  (2)被告雖為上揭辯解，惟經本院勘驗被告警訊錄音帶，可知被
    告於警詢時，已供承其於查獲地點，綽號「鳳梨」之人有帶
    被告進入空地，被告有進入空地後隨即出來，被告知悉「鳳
    梨」在偷鋼鐵，「鳳梨」已經搬鋼鐵搬了2 趟等情（見上開
    95年4 月27日審判筆錄），且本件查獲過程，業經證人即被
    害人蔡棟梁於警訊、偵查及本院審理中證稱：伊當時在案發
    地點巡邏，伊看到有2 個人，1 個人在外面，面向馬路東張
    西望，在看有沒有人過來，應該是在把風，另1 個人在工廠
    裡面，伊就報警處理，警察到現場時，伊看到伊所有之鋼鐵
    已經被搬到外面，1 支在機車上，另外3 支在機車旁，站在
    外面的人就是被告等語甚詳，並有卷附之贓物認領保管收據
    1 份及查獲現場照片4 張在卷可憑，是證人蔡棟梁已明確證
    稱被告當時係站立在空地外面為把風之行為，且被告已自承
    其於案發當時確有在現場，並知悉綽號「鳳梨」之人在搬運
    空地內之鋼鐵，衡以常情，案發當時係凌晨4 、5 時許，被
    告在此深夜時分，見「鳳梨」未經所有人同意，即任意搬運
    他人之鋼鐵，其主觀上應可知悉「鳳梨」係從事竊盜犯行無
    疑，再參以證人蔡棟梁之證詞，被告係站立在該處為綽號「
    鳳梨」之人為把風行為，足認被告與綽號「鳳梨」之人就上
    揭竊盜犯行有犯意聯絡及行為分擔亦明，被告上述辯解，僅
    係事後欲圖卸責之詞，不足採信，其有上揭共同竊盜之犯行
    ，應堪認定。
  (3)另就被告於偵查及本院審理中所供稱：綽號「鳳梨」之人就
    是李憲璋等語一節，證人李憲璋於偵查及本院審理中作證時
    ，均一致否認有與被告為上開竊盜犯行，並證稱：伊綽號是
    「阿巧」，伊於查獲當天並沒有和被告至現場，且伊患有小
    兒麻痺症，依伊之身體狀況實際上無法偷鋼鐵等語，本院審
    酌，證人蔡棟梁於警訊、偵查及本院審理中均證稱其不知當
    時搬運鋼鐵之人係何人等語，而被告於警訊中並未供述綽號
    「鳳梨」之人即為證人李憲璋，嗣於偵查及本院審理中始為
    上揭供述，其供述前後不一，已有疑問，況被告於警訊中否
    認有竊盜行為，並供述實際搬運鋼鐵之人係綽號「鳳梨」之
    成年男子，衡情如證人李憲璋即係綽號「鳳梨」之人，被告
    於警訊時即應可供出該人即係李憲璋以利警方查證，被告卻
    不作對自己有利之供述，反而刻意隱瞞「鳳梨」之真實姓名
    資料，已與常理有違。另經本院當庭目視勘驗證人李憲璋之
    腿部，其右側大、小腿確較左測大、小腿為細，且確有走路
    略微跛腳之情形，是證人李憲璋在走路上相較於被告，應較
    為不便，如案發當時確係證人李憲璋與被告至查獲現場，應
    係由被告為搬運鋼鐵之行為，而無由行動較為不便之證人李
    憲璋為搬運鋼鐵之理。綜上所述，被告雖於偵查及本院審理
    中供述案發當時搬運即竊取鋼鐵之人係證人李憲璋，惟其供
    述前後不一且與常情有違，其可信性甚有疑問，本院尚無從
    僅依被告有瑕疵之供述，即遽以認定被告為上揭竊盜犯行之
    共犯即係證人李憲璋，一併敘明。
三、核被告所為，係犯刑法第320 條第1 項之竊盜罪。被告與綽
    號「鳳梨」之人就上揭竊盜犯行，有犯意聯絡及行為分擔，
    應論以共同正犯。爰審酌被告不思以己力獲取所需，僅為貪
    圖一己私利，任意竊取他人財物，犯後又飾詞卸責，難認其
    有悔意，及其犯罪手段、所竊取財物之價值及竊取之財物已
    由被害人領回與其他一切情狀，量處如主文所示之刑，並諭
    知易科罰金之折算標準。
四、公訴意旨另以：被告與綽號「鳳梨」之人共同於93年10月12
    日下午6 時許，在高雄縣彌陀鄉○○村○○○路與光和路口
    ，以自備鑰匙1 支，共同竊取乙○○○置放於該處之車號ON
    A-837 號機車1 部得手，嗣於同年月28日凌晨4 時50分許，
    被告與「鳳梨」共同騎乘該部贓車至上揭地點竊取H 型鋼鐵
    時，為警查獲上開贓車1 部，因認被告此部分亦涉犯刑法第
    320 條第1 項之竊盜罪嫌。經查：
  (1)按犯罪事實應依證據認定之，無證據不得認定犯罪事實，刑
    事訴訟法第154條第2 項定有明文。又事實之認定，應憑證
    據，如未能發現相當證據，或證據不足以證明，自不能以推
    測或擬制之方法，以為裁判基礎，有最高法院40年度台上字
    第86號判例可資參照。
  (2)檢察官認被告涉犯此部分竊盜犯行，係以證人即被害人乙○○○於警訊中之證述（雖屬傳聞證據，惟被告於本院審理中
    就證人乙○○○之證詞同意有證據能力，本院亦認為適當，
    依刑事訴訟法第159 條之5 第1 項規定，本院認有證據能力
    。），及於上揭時地有查扣遭竊之機車1 部及機車鑰匙1 把
    為其論罪依據。訊據被告否認有竊盜機車之犯行，辯稱：伊
    於查獲當日外出時剛好遇到「鳳梨」，「鳳梨」就騎該部贓
    車載伊至查獲現場等語。查證人乙○○○於警訊及本院審理
    中雖證述其所有車號ONA-837 號機車1 部，確有於上揭時、
    地遭他人竊取等語，惟其並不知係何人所竊取，是證人乙○○○之證詞並不足以作為被告涉犯竊盜機車之直接證據。另
    被告雖自承有搭乘該部贓車至查獲現場，及於上揭時、地為
    警查獲時，有站立在贓車旁之事實，惟不能僅以被告有與該
    部贓車接觸之事實，即遽以推論該部機車係被告所竊取。此
    外，復查無其他積極證據足認被告涉犯此部分竊盜犯行，惟
    依公訴意旨，認被告此部分犯行與上開論罪科刑部分有連續
    犯之裁判上一罪關係，本院爰不另為無罪之諭知，一併敘明
    。
據上論斷，應依刑事訴訟法第299 條第1 項前段，刑法第28條、
第320 條第1 項、第41條第1 項前段，罰金罰鍰提高標準條例第
1條前段、第2條，判決如主文。
本案經檢察官劉文婷到庭執行職務。
中    華    民    國     95    年    5    月    11    日
                  刑事第十五庭  審判長法  官  唐照明
                                      法  官  盧怡秀
                                      法  官  呂憲雄
以上正本證明與原本無異。
如不服本判決，應於收受送達後10日內向本院提出上訴書狀。
中    華    民    國    95    年    5     月    16    日
                                      書記官  吳良美
附錄本判決論罪科刑法條
中華民國刑法第320條
(普通竊盜罪、竊佔罪)
意圖為自己或第三人不法之所有，而竊取他人之動產者，為竊盜
罪，處5 年以下有期徒刑、拘役或500 元以下罰金。
意圖為自己或第三人不法之利益，而竊佔他人之不動產者，依前
項之規定處斷。
前二項之未遂犯罰之。


司法院資訊處製作；財團法人民間司法改革基金會備份。
